【裁判字號】    89,交自,8
【裁判日期】    890831
【裁判案由】    過失傷害
【裁判全文】
臺灣高雄地方法院刑事判決                            八十九年度交自字第八號
    自 訴   人  甲○○
    擔當訴訟人  臺灣高雄地方法院檢察署
    被      告  丙○○
右列被告因過失傷害案件，經自訴人提起自訴，本院判決如左：
    主  文
丙○○因過失傷害人，處罰金陸仟元，如易服勞役，以參佰元折算壹日，緩刑貳年。
    事  實
一、丙○○考領有普通小客車駕駛執照，於民國八十八年十一月十一日上午八時三十
    五分許，駕駛車牌號碼Ｅ三─０七六六號自用小客車，沿高雄市○○○路五十四
    巷由北往南方向行駛，行經該巷與九如一路無號誌交岔路口欲右轉九如一路行駛
    時，本應注意汽車行經無號誌交岔路口轉彎時，支線道車應暫停讓幹線道車先行
    ，而當時天候晴，日間光線自然，柏油路面乾燥無缺陷，亦無其他障礙物，且依
    其智識、能力亦無不能注意之情事，詎於行經前揭路口疏未注意及此，貿然右轉
    進入九如一路外側快車道時，適有亦疏未注意輕型機車在已劃分快慢車道之道路
    ，應在慢車道行駛之甲○○（有配戴安全帽）在機車前座附載其未配戴安全帽女
    兒乙○○，騎乘車牌號碼ＺＨＡ─七一五號輕型機車，沿九如一路外側快車道由
    東往西方向行駛至該處，造成丙○○所駕駛自小客車左前保險桿撞及甲○○所騎
    乘機車右側車身，致使甲○○、乙○○人車倒地，甲○○、乙○○均受有頭部外
    傷併腦震盪之傷害。丙○○於肇事後，即主動向前往現場處理且不知肇事者為何
    人之高雄市政府警察局交通大隊第二分隊警員丁○○坦承肇事，嗣並接受本院裁
    判。
二、案經甲○○向本院提起自訴。
    理  由
一、訊據被告丙○○固坦承有於前揭時、地駕駛車牌號碼Ｅ三─０七六六號自用小客
    車，自高雄市○○○路五十四巷右轉九如一路外側快車道由東往西方向行駛，惟
    矢口否認有何過失犯行，辯稱：當時九如一路上沒有來車，伊才將車子右轉到九
    如一路外側快車道，當時伊已將車子右轉完畢，是自訴人甲○○從後面超車搶車
    道，才會撞到伊車子云云。惟查，本件肇事路口為無號誌丁字路口，九如一路五
    十四巷為支線道，九如一路為幹線道，肇事後，被告所駕駛之自小客車係停在九
    如一路由東往西方向外側快車道與慢車道間，該汽車車尾距前揭交岔路口五˙三
    公尺遠，自訴人之輕型機車已移動，惟在詎前開交岔路口二˙六公尺處起有機車
    刮痕四˙六公尺長，此為警製高雄市○○○○○道路交通事故調查報告表所載明
    ，顯見被告係在前揭交岔路口附近肇事無訛。又被告自小客車長約四公尺，車寬
    約一˙五公尺，該小客車左前保險桿部分受損，自訴人甲○○機車右後車身受損
    ，此觀之前開交通事故調查報告表甚明，並有被告及自訴人在肇事現場簽名之高
    雄市政府警察局交通大隊交通事故現場談話紀錄表影本二紙在卷可稽，再參諸機
    車刮痕之起始點係在前揭交岔路口二˙六公尺處乙節，顯見被告車身尚未完全轉
    入九如一路外側快車道時，自小客車左前保險桿處即撞及在外側快車道行駛之自
    訴人甲○○所騎乘之輕型機車右後側車身，造成甲○○機車滑行倒地，顯非自訴
    人從被告自小客車後面超車所造成，灼然甚明。是被告聲請傳訊證人黃說問以證
    明自訴人係自後超越其小客車乙節，亦無傳訊之必要。
二、按汽車行駛至無號誌交岔路口，支線道車應讓幹線道車先行，道路交通安全規則
    第一百零二條第二款定有明文。被告既考領有普通自小客車駕駛執照，自應知悉
    甚詳，且亦為其應注意並能注意之義務，則其駕車行經上開上開路段由支線道之
    九如一路五十四巷右轉幹線道之九如一路外側快車道時，理應暫停讓九如一路行
    駛之車輛先行，以避免危險之發生，且當時天候晴，日間光線自然，柏油路面乾
    燥無缺陷，亦無其他障礙物，此為前開警製道路交通事故調查報告表所載明，且
    依被告之智識、能力等情，亦無不能注意之情事，詎被告於行經前揭無號誌交叉
    路口時，竟疏未注意讓自訴人之機車先行，造成駕駛之自小客車左前車頭保險桿
    處撞及自訴人之機車右後側車身，致使自訴人及其附載之女兒乙○○倒地因而受
    有前揭傷害，被告之駕駛行為有過失，灼然至明。況本件車禍肇事責任經送高雄
    市政府建設局車輛行車事故鑑定委員會鑑定，亦認被告駕駛小客車疏未注意支線
    道車應讓幹線道車先行，為肇事主因，有該鑑定委員會八十九年六月二十二日八
    九高市車鑑字第四五九七號鑑定意見書附卷可考。雖該鑑定委員會，認自訴人係
    按遵行方向東向西行駛，且其行駛幹線道有優先通行權，其無肇事原因；惟按在
    已劃分快慢車道之道路，輕型機車應在慢車道行駛，道路交通安全規則第九十九
    條第一項第二款定有文明。本件車禍肇事地點係在前揭交岔路口外側快車道附近
    ，且機車刮痕起始點係在據該交岔路口外側快車道二˙六公尺處，已詳如前述，
    顯見自訴人疏未注意前開規定，騎乘輕型機車在外側快車道行駛，其駕駛行為亦
    有過失，而該鑑定委員會未考量及此，尚未周延，是此部份之意見不宜採認，併
    此敘明。雖自訴人就本件車禍之發生及被害人乙○○疏未配帶安全帽就本件車禍
    之損害之擴大亦有過失，惟此仍不得解免被告過失罪責，附此敘明。又自訴人及
    被害人乙○○確因本件車禍受有前開傷害，此有林進興醫院診斷證明書影本二紙
    在卷可憑，是被告之過失犯行與被害人之受傷間，顯有相當因果關係。本件罪證
    已臻明確，被告過失犯行洵堪認定。
三、核被告所為，係犯刑法第二百八十四條第一項前段之過失傷害罪。被告一過失行
    為，侵害甲○○、乙○○二人之身體健康法益，係一行為觸犯數罪名，為同種想
    像競合犯，應依刑法第五十五條想像競合犯之規定，從一重處斷，惟所犯二罪名
    均屬過失傷害，輕重相同，仍應依刑法第二百八十四條第一項前段論罪科刑。爰
    審酌被告因疏未注意讓幹線道行駛之機車先行而肇事，自訴人及其女兒所受之傷
    害，傷情非重，及自訴人就本件車禍之發生亦有過失，且被告事後亦與自訴人之
    姐即被害人乙○○之扶養人王梅香達成和解，賠償新台幣五萬元等一切情狀，爰
    量處如主文所示之刑，並諭知役服勞役之標準。又被告前未曾受有期徒刑以上刑
    之宣告，有臺灣高等法院被告全國前案紀錄表一份在卷可稽，其偶因過失罹犯本
    罪，犯後復知悔悟，經受此科刑教訓之後，當知警惕，應無再犯之虞，本院認所
    宣告之刑以暫不執行為適當，爰併予宣告緩刑二年，以啟自新。
四、自訴人於辯論終結前，喪失行為能力或死亡者，得由第三百十九條第一項所列得
    為提起自訴之人，於一個月內聲請法院承受訴訟；如無承受訴訟之人或逾期不為
    承受者，法院應分別情形，逕行判決或通知檢察官擔當訴訟，刑事訴訟法第三百
    三十二條定有明文。本件自訴人甲○○兼以被害人乙○○之法定代理人身分（非
    乙○○自行提起本件自訴，此為自訴狀載明）提起本件自訴後，在本案辯論終結
    前即民國八十九年六月十日因肺炎、敗血症休克死亡，此有高雄榮民總醫院出具
    之死亡證明書影本乙紙在卷可稽，因依本法第三百十九第一項所列得為提起自訴
    之人，未於一個月內聲請法院承受訴訟，是本院依法通知檢察官擔當訴訟，附此
    敘明。
據上論斷，應依刑事訴訟法第三百四十三條、第三百三十二條、第二百九十九條第一
項段，刑法第二百八十四條第一項前段、第五十五條、第四十二條第二項、第七十四
條第一款條，罰金罰鍰提高標準條例第一條前段、第二條，判決如主文。
本案經檢察官呂幸玲到庭職行職務。
中      華      民      國    八十九    年      八      月    三十一    日
                                  臺灣高雄地方法院交通法庭
                                      審判長法  官  李  嘉  興
                                            法  官  王  俊  隆
                                            法  官  廖  純  卿
右正本證明與原本無異。
如不服本判決，應於判決送達後十日內，向本院提出上訴狀。
                                            書記官  林  孝  聰
中      華      民      國    八十九    年      八      月    三十一    日
附錄本判決論罪之法條：
刑法二百八十四條第一項前段
因過失傷害人者，處六月以下有期徒刑、拘役或五百元以下罰金。


司法院資訊處製作；財團法人民間司法改革基金會備份。
